臺灣高等法院臺中分院刑事判決　　　 100年度上訴字第2292號
上　訴　人
即　被　告　陳威賢
上列上訴人因違反毒品危害防制條例案件，不服臺灣彰化地方法
院100年度訴字第874號中華民國100年8月17日第一審判決（起訴
案號：臺灣彰化地方法院檢察署100年度毒偵字第796號），提起
上訴，本院判決如下：
    主    文
原判決關於施用第一級毒品部分及定應執行刑均撤銷。
陳威賢施用第一級毒品，累犯，處有期徒刑玖月；扣案之注射針
筒貳支、塑膠剷管壹支，均沒收。
其他上訴駁回。
陳威賢撤銷改判部分及上訴駁回部分所各處之刑，應執行有期徒
刑壹年壹月；扣案之注射針筒貳支、塑膠剷管壹支，均沒收。
    犯罪事實
一、陳威賢前曾於民國（下同）88年間因施用毒品案件，經原審
    法院以88年度毒聲字第3954號裁定送勒戒處所觀察、勒戒後
    ，經評定無繼續施用毒品之傾向，於88年12月18日釋放，並
    由臺灣彰化地方法院檢察署檢察官以88年度毒偵緝字第234
    號等案件為不起訴處分確定；嗣再因5年內之於89年間二犯
    施用毒品案件，經依原審法院以89年度毒聲字2075號裁定送
    觀察、勒戒後，認有繼續施用毒品之傾向，依原審法院89年
    度毒聲字第2641號裁定令入戒治處所施以強制戒治，於強制
    戒治期間屆滿3個月後，其成績經評定為合格，無繼續戒治
    之必要，而由臺灣彰化地方法院檢察署檢察官聲請，經原審
    法院以89年度毒聲字第5291號裁定停止戒治，所餘戒治期間
    付保護管束，陳威賢即於89年12月7日出所，而該案並經檢
    察官提起公訴，經原審法院以89年度訴字第652號刑事判決
    分別判處有期徒刑8月、4月，定應執行刑為有期徒刑11月，
    並於提起上訴後，撤回上訴而確定；然陳威賢猶不知戒惕，
    於停止戒治付保護管束期間，復於90年間因施用毒品案件，
    遭原審法院以90年度毒聲字第1655號撤銷前開停止戒治，所
    餘戒治期間付保護管束之裁定，應執行殘餘戒治期間，並至
    91年2月7日執行強制戒治完畢釋放，而該案經檢察官提起公
    訴，經原審法院以90年度訴字第984號刑事判決分別判處有
    期徒刑10月、5月，定應執行有期徒刑1年2月確定；另陳威
    賢於89年間因竊盜案件，經原審法院以89年度易字第386號
    刑事判決判處有期徒刑2年6月確定；再於90年間因贓物案件
    ，經臺灣苗栗地方法院以90年度易字第176號刑事判決判處
    有期徒刑5月確定；嗣上開有期徒刑8月、4月、2年6月經原
    審法院以90年度聲字第2839號刑事裁定合併定其應執行刑為
    有期徒刑3年4月確定，而上開有期徒刑10月、5月、5月則經
    原審法院以93年度聲字第1144號刑事裁定合併定其應執行刑
    為有期徒刑1年6月確定，並與前開應執行有期徒刑3年4月接
    續執行；復依中華民國96年罪犯減刑條例規定，由原審法院
    以96年度聲減字第2085號裁定，就上開有期徒刑8月、4月，
    各減為有期徒刑4月、2月，並與上開有期徒刑2年6月，定應
    執行刑為有期徒刑2年10月，及由原審法院以96年度聲減字
    第2128號裁定，就上開有期徒刑10月、5月、5月，各減為有
    期徒刑5月、2月又15日、2月又15日，並定應執行刑為有期
    徒刑9月，二者接續執行，於97年1月27日縮刑期滿執行完畢
    。
二、詎陳威賢仍不知戒改，竟基於施用第二級毒品甲基安非他命
    之犯意，於100年1月4日下午2時許，在其位於彰化縣北斗鎮
    ○○路519號之租屋處，以將第二級毒品甲基安非他命置於
    玻璃球內燒烤，吸食所產生煙霧之方式，施用第二級毒品甲
    基安非他命1次（玻璃球1只已丟棄而滅失）。之後隨即另行
    基於施用第一級毒品海洛因之犯意，以將第一級毒品海洛因
    加水置入注射針筒後稀釋加以注射手臂血管施打之方式，施
    用第一級毒品海洛因1次。嗣陳威賢因另案違反毒品危害防
    制條例案件遭通緝，為彰化縣警察局北斗分局北斗派出所警
    員劉其學、鄭英濱、蕭金賢等人，於100年1月4日晚間18時
    45分許，在彰化縣北斗鎮○○里○○路519號緝獲而將陳威
    賢帶往警局製作筆錄，因陳威賢屬於毒品列管人口，警員蕭
    金賢、劉其學遂詢問陳威賢最近有無施用毒品，陳威賢即在
    有偵查犯罪職權之公務員發覺其上開施用第一級毒品海洛因
    之行為前，向警員蕭金賢、劉其學供出其有上開施用第一級
    毒品海洛因之行為，並主動交出其所有供施用第一級毒品用
    之注射針筒2支、塑膠剷管1支予警方扣案，而自首接受裁判
    ，警方並經徵得陳威賢同意採集其尿液送檢，結果呈可待因
    、嗎啡、安非他命、甲基安非他命陽性反應。
三、案經彰化縣警察局北斗分局報請臺灣臺中地方法院檢察署檢
    察官偵查起訴。
    理     由
一、證據能力之說明：
  (一)按現行刑事訴訟法關於「鑑定」之規定，除選任自然人充當
    鑑定人外，另設有囑託機關鑑定制度。依同法第198條、第
    208條之規定，不論鑑定人或鑑定機關、團體，固均應由法
    院、審判長、受命法官或檢察官視具體個案之需要而為選任
    、囑託，並依第206條之規定，提出言詞或書面報告，始符
    合同法第159條第1項所定得作為證據之「法律有規定」之情
    形，否則所為之鑑定，仍屬傳聞證據。然於司法警察機關調
    查中之案件，為因應實務上，或因量大、或有急迫之現實需
    求，併例行性當然有鑑定之必要者，例如毒品之種類與成分
    、尿液之毒品反應，或者槍彈有無殺傷力等鑑定，基於檢察
    一體原則，得由該管檢察長對於轄區內之案件，以事前概括
    選任鑑定人或囑託鑑定機關、團體之方式，俾便轄區內之司
    法警察官、司法警察對於調查中之此類案件，得即時送請先
    前已選任之鑑定人或囑託之鑑定機關、團體實施鑑定，以求
    時效（法務部92年9月1日法檢字第0920035083號函參照，刊
    載於法務部公報第312期）。此種由檢察機關概括選任鑑定
    人或概括囑託鑑定機關、團體，再轉知司法警察官、司法警
    察於調查犯罪時參考辦理之作為，法無明文禁止，係為因應
    現行刑事訴訟法增訂傳聞法則及其例外規定之實務運作而為
    。凡此，為本院辦案職務上所已知之事實。此種由司法警察
    官、司法警察依檢察官所概括選任之鑑定人或囑託鑑定機關
    、團體所為之鑑定結果，與檢察官選任或囑託為鑑定者，性
    質上並無差異，同具有證據能力（最高法院96年度臺上字第
    2860號判決意旨參照）。是以，上訴人即被告陳威賢（下稱
    被告）為警查獲時所採尿液送驗之詮昕科技股份有限公司濫
    用藥物尿液檢驗報告書1份，依上述說明，此係由司法警察
    官、司法警察依檢察官所概括選任之鑑定人或囑託鑑定機關
    、團體所為之鑑定結果，與檢察官選任或囑託為鑑定，性質
    上並無差異，自有證據能力。
  (二)次按被告以外之人（包括證人、鑑定人、告訴人、被害人及
    共同被告等）於審判外之陳述，雖不符刑事訴訟法第159條
    之1至之4等之規定，而經當事人於審判程序同意作為證據，
    法院審酌該言詞陳述或書面陳述作成時之情況，認為適當者
    ，亦得為證據；當事人、代理人或辯護人於法院調查證據時
    ，知有刑事訴訟法第159條第1項不得為證據之情形，而未於
    言詞辯論終結前聲明異議者，視為有前項之同意，同法第15
    9條之5定有明文。立法意旨在於傳聞證據未經當事人之反對
    詰問予以核實，原則上先予排除。惟若當事人已放棄反對詰
    問權，於審判程序中表明同意該等傳聞證據可作為證據；或
    於言詞辯論終結前未聲明異議，基於尊重當事人對傳聞證據
    之處分權，及證據資料愈豐富，愈有助於真實發見之理念，
    且強化言詞辯論主義，使訴訟程序得以順暢進行，上開傳聞
    證據亦均具有證據能力。經查，彰化縣警察局北斗分局北斗
    派出所警員劉其學、鄭英濱、蕭金賢出具之100年12月5日職
    務報告書1份，查無符合刑事訴訟法第159條之1至之4之情形
    ，惟經檢察官、被告於本院準備程序時，均表示對上開證據
    之證據能力沒有意見，同意作為證據（見本院卷第37頁），
    又本院審酌上開書面作成時之情況，查無其他不法之情狀，
    足認為得為本案之證據，依刑事訴訟法第159條之5之規定，
    有證據能力。
  (三)扣案之注射針筒2支、塑膠剷管1支，均非屬供述證據而無傳
    聞法則之適用，又該等扣案物，為被告任意提出交付警方予
    以扣押之物，有彰化縣警察局北斗分局扣押筆錄、扣押物品
    目錄表各1份存卷可佐（見偵卷第18至20頁），足見係依法
    定程序合法所扣得，且均與本案具有關聯性，當亦具證據能
    力。
二、認定犯罪事實所憑之證據及理由：
  (一)被告對於上開犯罪事實，迭於警詢時、偵訊中、原審及本院
    準備程序、審理時坦承不諱（見偵卷第14至16、46頁，原審
    卷第35、39至40頁，本院卷第36頁背面至37、45頁背面至46
    頁），且被告為警查獲時，所採尿液送詮昕科技股份有限公
    司檢驗結果，呈安非他命、甲基安非他命、可待因、嗎啡陽
    性反應等情，有該公司出具之濫用藥物尿液檢驗報告1紙存
    卷足憑（見偵卷第22頁），而海洛因施用入人體後水解還原
    成嗎啡，再循嗎啡之代謝方式排出體外，已據行政院衛生署
    藥物食品檢驗局（81）藥檢壹字第006431號函說明綦詳，顯
    見被告關於曾於上開時、地分別施用第二級毒品甲基安非他
    命、第一級毒品海洛因之自白，應與事實相符。
  (二)按毒品危害防制條例於92年7月9日修正公布，自93年1月9日
    施行，其中第20條、第23條將施用毒品之刑事處遇程序，區
    分為「初犯」及「5年內再犯」、「5年後再犯」。依其立法
    理由之說明：「初犯」，經觀察、勒戒或強制戒治後，應為
    不起訴處分或不付審理之裁定；依其立法理由之說明：「初
    犯」，經觀察、勒戒或強制戒治後，應為不起訴處分或不付
    審理之裁定；經觀察、勒戒或強制戒治執行完畢釋放後，「
    5年內再犯」者，因其再犯率甚高，原實施之觀察、勒戒及
    強制戒治既已無法收其實效，爰依法追訴或裁定交付審理。
    至於經觀察、勒戒或強制戒治執行完畢釋放後，「5年後再
    犯」者，前所實施之觀察、勒戒或強制戒治已足以遮斷其施
    用毒品之毒癮，為期自新及協助其斷除毒癮，仍適用「初犯
    」規定，先經觀察、勒戒或強制戒治之程序。從而依修正後
    之規定，僅限於「初犯」及「5年後再犯」二種情形，始應
    先經觀察、勒戒或強制戒治程序。倘被告於5年內已再犯，
    經依法追訴處罰，縱其第3次（或第3次以上）再度施用毒品
    之時間，在初犯經觀察、勒戒或強制戒治執行完畢釋放5年
    以後，已不合於「5年後再犯」之規定，且因已於「5年內再
    犯」，顯見其再犯率甚高，原實施觀察、勒戒或強制戒治，
    已無法收其實效，即應依該條例第10條處罰（最高法院97年
    度第5次刑事庭會議決議參照）。查被告前曾於88年間因施
    用毒品案件，經原審法院以88年度毒聲字第3954號裁定送勒
    戒處所觀察、勒戒後，經評定無繼續施用毒品之傾向，於88
    年12月18日釋放，並由臺灣彰化地方法院檢察署檢察官以88
    年度毒偵緝字第234號等案件為不起訴處分確定；嗣再因5年
    內之89年間二犯施用毒品案件，經依原審法院以89年度毒聲
    字2075號裁定送觀察、勒戒後，認有繼續施用毒品之傾向，
    依原審法院89年度毒聲字第2641號裁定令入戒治處所施以強
    制戒治，於強制戒治期間屆滿3個月後，其成績經評定為合
    格，無繼續戒治之必要，而由臺灣彰化地方法院檢察署檢察
    官聲請，經原審法院以89年度毒聲字第5291號裁定停止戒治
    ，所餘戒治期間付保護管束，被告即於89年12月7日出所，
    而該案並經檢察官提起公訴，經原審法院以89年度訴字第65
    2號刑事判決分別判處有期徒刑8月、4月，定應執行刑為有
    期徒刑11月，並於提起上訴後，撤回上訴而確定；然被告不
    知戒惕，於停止戒治付保護管束期間，復於90年間因施用毒
    品案件，遭原審法院以90年度毒聲字第1655號撤銷前開停止
    戒治，所餘戒治期間付保護管束之裁定，應執行殘餘戒治期
    間，並至91年2月7日執行強制戒治完畢釋放，而該案經檢察
    官提起公訴，經原審法院以90年度訴字第984號刑事判決分
    別判處有期徒刑10月、5月，定應執行有期徒刑1年2月確定
    ，並均執行完畢等情，有臺灣高等法院被告前案紀錄表及臺
    灣彰化地方法院檢察署刑案資料查註紀錄表各1份存卷可佐
    ，則被告於本案犯罪事實欄所載時、地，再分別犯施用第二
    級、第一級毒品罪，雖距88年12月18日觀察、勒戒執行完畢
    釋放後之時間，已在5年以後，惟其自88年12月18日起5年內
    已再犯施用毒品經觀察、勒戒、強制戒治及依法訴追處罰，
    揆諸上開最高法院判決意旨，本案仍應予以依法論科。
  (三)綜上，被告於上開時、地分別施用第二級毒品甲基安非他命
    、第一級毒品海洛因之犯行，均事證明確，洵堪認定。
三、論罪之理由：
    核被告所為，係犯毒品危害防制條例第10條第2項之施用第
    二級毒品罪、同條例第10條第1項之施用第一級毒品罪。且
    ：
  (一)被告施用毒品前之分別持有第二級、第一級毒品行為，本應
    以持有論，惟持有後進而施用，其持有之低度行為應被施用
    之高度行為所吸收，故不再另論其持有毒品罪。
  (二)被告所犯前開二罪間，犯意各別，罪名互殊，應予分論併罰
    。
  (三)另被告前曾於89年間因違反毒品危害防制條例案件，經原審
    法院以89年度訴字第652號刑事判決分別判處有期徒刑8月、
    4月，定應執行刑為有期徒刑11月，並於提起上訴後，撤回
    上訴而確定；又於89年間因竊盜案件，經原審法院以89年度
    易字第386號刑事判決判處有期徒刑2年6月確定；再於90年
    間因違反毒品危害防制條例案件，經原審法院以90年度訴字
    第984號刑事判決分別判處有期徒刑10月、5月，定應執行有
    期徒刑1年2月確定；復於90年間因贓物案件，經臺灣苗栗地
    方法院以90年度易字第176號刑事判決判處有期徒刑5月確定
    ；嗣上開有期徒刑8月、4月、2年6月經原審法院以90年度聲
    字第2839號刑事裁定合併定其應執行刑為有期徒刑3年4月確
    定，上開有期徒刑10月、5月、5月則經原審法院以93年度聲
    字第1144號刑事裁定合併定其應執行刑為有期徒刑1年6月確
    定，並與前開應執行有期徒刑3年4月接續執行；復依中華民
    國96年罪犯減刑條例規定，由原審法院以96年度聲減字第20
    85號裁定，就上開有期徒刑8月、4月，各減為有期徒刑4月
    、2月，並與上開有期徒刑2年6月，定應執行刑為有期徒刑2
    年10月，及由原審法院以96年度聲減字第2128號裁定，就上
    開有期徒刑10月、5月、5月，各減為有期徒刑5月、2月又15
    日、2月又15日，並應執行刑為有期徒刑9月，二者接續執行
    ，於97年1月27日縮刑期滿執行完畢之事實，有臺灣高等法
    院被告前案紀錄表及臺灣臺中地方法院檢察署刑案資料查註
    紀錄表各1份在卷足參，其於5年以內再故意犯本件有期徒刑
    以上之二罪，均應依刑法第47條第1項規定，論以累犯，並
    加重其刑。
  (四)再按刑法第62條所謂「發覺」，係指有偵查犯罪職權之公務
    員已知悉犯罪事實與犯罪之人而言，而所謂知悉，固不以確
    知其為犯罪之人為必要，但必其犯罪事實，確實存在，且為
    該管公務員所確知，始屬相當。如犯罪事實並不存在而懷疑
    其已發生，或雖已發生，而為該管公務員所不知，僅係推測
    其已發生而與事實巧合，均與已發覺之情形有別。又所謂之
    發覺，並非以有偵查犯罪權之機關或人員確知其人犯罪無誤
    為必要，而於對其發生嫌疑時，即得謂為已發覺；但此項對
    犯人之嫌疑，仍須有確切之根據得為合理之可疑者，始足當
    之，若單純主觀上之懷疑，要不得謂已發生嫌疑（最高法院
    72年臺上字第641號、75年臺上字第1634號判例要旨可資參
    照）。經查，本案係因被告於100年1月4日晚間18時45分許
    因另案違反毒品危害防制條例案件遭通緝而緝獲，然在警方
    剛緝獲被告時，還不知道被告有上開施用毒品之行為，且被
    告身體、衣服等外觀亦無顯現有施用第一級毒品海洛因之跡
    象，惟因警方循例會對因毒品通緝到案之被告詢問其最近有
    無施用毒品，而被告於警方詢問時，即供出其有於上開時、
    地施用第一級毒品海洛因之行為等情，有彰化縣警察局北斗
    分局北斗派出所警員劉其學、鄭英濱、蕭金賢出具之100年
    12月5日職務報告書1份存卷足憑（見本院卷第33至34頁），
    並為被告所不爭執（見本院卷第37頁），是縱警方於被告因
    毒品通緝到案時知悉其為毒品列管人口，然此僅屬警方主觀
    上之懷疑，且警方於緝獲被告時，亦無發現被告有施用第一
    級毒品之可疑痕跡，自難遽謂警方此時已有確切之根據得為
    合理可疑被告有上開施用第一級毒品之行為甚明。則被告既
    係在警方還未發覺其施用第一級毒品之行為前，即主動供出
    其上開施用第一級毒品海洛因之時間、地點、方式等情節，
    並願意接受裁判，就此部分自符合自首之要件，爰依刑法第
    62條前段規定，減輕其刑。
  (五)被告所犯第一級毒品罪部分，存有刑之加重及減輕事由，爰
    依刑法第71條第1項規定，先加後減之。
四、原審法院因認被告就施用第一級毒品部分之罪證明確，予以
    論罪科刑，固非無見。惟：被告就施用第一級毒品部分，係
    於警方還未發覺其施用第一級毒品之行為前，即主動供出其
    上開施用第一級毒品海洛因之時間、地點、方式等情節，並
    願意接受裁判，自符合自首之要件，原審未查於此，未予適
    用刑法第62條前段規定，顯有未洽。被告提起上訴，就其主
    張施用第一級毒品海洛因部分符合自首要件，為有理由。則
    原判決此部分既有上開可議之處，即屬無可維持，自應由本
    院就此部分予以撤銷改判。爰審酌被告前因施用毒品，經觀
    察、勒戒、強制戒治及刑之執行後，仍不知戒惕，一再施用
    第一級毒品，無視於毒品對於自身健康之戕害及國家對於杜
    絕毒品犯罪之禁令，不知戒除惡習，惡性非輕，然念及坦承
    犯行，態度良好，其施用第一級毒品並無危害他人，其施用
    之期間、次數等一切情狀，量處如主文第二項所示之刑，以
    資懲儆。又扣案之注射針筒2支及塑膠剷管1支，係被告所有
    供本案施用第一級毒品海洛因犯罪所用之物，業據被告供明
    在卷（見警卷第15頁，原審第39頁背面），應依刑法第38條
    第1項第2款規定，予以宣告沒收。
五、原審法院就被告所犯施用第二級毒品之犯行，認被告罪證明
    確，適用毒品危害防制條例第10條第2項，刑法第11條前段
    、第47條第1項規定，並審酌被告前曾有施用毒品、竊盜、
    贓物等前科，素行非佳，又其曾因施用毒品經觀察、勒戒及
    強制戒治後，猶未能深切體認毒品危害己身之鉅，及早謀求
    脫離毒害之道，反而伺機再犯，未見有何收斂、警惕之意，
    無視於毒品對於自身健康之戕害及國家對於杜絕毒品犯罪之
    禁令，自有使其接受相當時期監禁以敦化性情之必要，惟念
    其施用毒品固戕害個人健康至深，然就他人權益之侵害仍屬
    有限，且被告犯後坦承犯行，態度尚佳，及其犯罪之動機、
    目的、手段、智識程度、生活狀況等一切情狀，量處有期徒
    刑6月，以示懲儆，並說明未扣案之玻璃球1只，雖屬本案供
    被告施用第二級毒品甲基安非他命犯罪所用之工具，惟業經
    被告丟棄而滅失，此據被告供明在卷（見原審審理筆錄第4
    頁），爰不併予宣告沒收之理由，核其認事用法均無違誤，
    量刑要屬妥適，應予維持。被告上訴主張此部分亦有自首之
    適用云云，惟觀之被告於100年1月4日警詢時，僅坦認其有
    施用第一級毒品之行為，未有隻字片語提及其亦有施用第二
    級毒品之行為，嗣就對被告所採尿液送驗結果，除檢出可待
    因、嗎啡之陽性反應外，尚檢出安非他命、甲基安非他命之
    陽性反應後，被告方於100年4月22日、100年5月13日偵訊時
    坦承施用第二級毒品之行為，此觀卷附之被告警詢、偵訊筆
    錄及詮昕科技股份有限公司濫用藥物尿液檢驗報告自明（見
    偵卷第14至16、22、34至35、46至47頁），是被告就其施用
    第二級毒品部分，尚無對於未發覺之罪自首而接受裁判之情
    ，自不符合自首之要件，是核被告此部分之上訴為無理由，
    應予以駁回。並由本院就上開撤銷改判部分所處有期徒刑，
    與上訴駁回部分所處有期徒刑，依法定其應執行之刑如主文
    第四項所示。
據上論斷，應依刑事訴訟法第369條第1項前段、第364條、第368
條、第299條第1項前段，毒品危害防制條例第10條第1項，刑法
第11條前段、第47條第1項、第38條第1項第2款、第51條第5款，
判決如主文。
本案經檢察官徐松奎到庭執行職務。
中    華    民    國   100    年    12    月    29    日
            刑事第十庭    審判長法  官  江  錫  麟
                                法  官  胡  文  傑
                                法  官  周  瑞  芬
以上正本證明與原本無異。
施用第一級毒品部分，如不服本判決應於收受本判決後10日內向
本院提出上訴書狀，其未敘述上訴理由者，並得於提起上訴後10
日內向本院補提理由書狀（均須按他造當事人之人數附繕本）「
切勿逕送上級法院」。
施用第二級毒品部分不得上訴。
                                書記官  廖  婉  菁
中    華    民    國   100    年    12    月    29    日
附錄本判決論罪科刑法條：
毒品危害防制條例第10條：
  施用第一級毒品者，處6月以上5年以下有期徒刑。
  施用第二級毒品者，處3年以下有期徒刑。